【裁判字號】    95,訴,192
【裁判日期】    950920
【裁判案由】    偽造文書
【裁判全文】
臺灣臺北地方法院刑事判決               95年度訴字第192號
公  訴  人  臺灣臺北地方法院檢察署檢察官
被      告  乙○○
                      號
                      樓
上列被告因偽造文書案件，經檢察官提起公訴（94年度偵字第
21743號），嗣被告於本院準備程序進行中先就被訴事實為有罪
之陳述，經本院合議庭裁定本件由受命法官獨任進行簡式審判程
序，判決如下：
    主  文
乙○○行使變造公文書，足以生損害於公眾及他人，處有期徒刑
壹年貳月。緩刑肆年。
    事  實
一、乙○○明知其妹甲○於民國八十五年間，委託其出售臺北市
    中山區○○段○○段六七六地號土地時，所交付由彰化縣埔
    鹽鄉戶政事務所於八十五年十月十一日所核發之印鑑證明已
    逾期限，竟為達順利出售上揭土地予華固建設股份有限公司
    （下稱華固公司，並委由洪嘉昇、廖文山及何秉新之名義購
    買）之目的，竟基於行使變造公文書之犯意，先於九十四年
    六月間某日在不詳地點，以彩色影印之方法，將上述甲○所
    交付之印鑑證明之日期變造為「九十四年五月十一日」，與
    華固公司談妥買賣上揭土地事宜後，復將該份經變造之印鑑
    證明，連同所有權狀、甲○之身分證影本，於九十四年七月
    十九日交付予不知情之華固公司開發部專員林志寰轉交代書
    陳竹生，由其事務所登記助理員馮仁秋向臺北市中山地政事
    務所辦理上揭土地所有權移轉登記時提出，表示「甲○」印
    文為真正，而據以行使之，足以生損害於甲○、華固公司及
    戶政機關對於印鑑證明管理之正確性。
二、案經臺北市政府警察局中山分局報告臺灣臺北地方法院檢察
    署檢察官偵查起訴，本院合議庭裁定改依簡式審判程序審理
    。
    理  由
一、上揭犯罪事實，業據被告乙○○迭於警詢、偵查及本院審理
    中自白不諱，核與證人甲○、林志寰、陳竹生、馮仁秋、洪
    嘉昇、廖文山及何秉新分別於警詢及偵查中之證述情節相符
    ，此外並有彰化縣埔鹽鄉戶政事務所八十五年十月十一日印
    鑑證明影本、日期經變造為九十四年五月十一日之彰化縣埔
    鹽鄉戶政事務所印鑑證明正本，及本案土地登記申請書、買
    賣契約書、規費存根、土地所有權狀、土地增值稅繳款書、
    土地買賣所有權移轉契約書、華固公司與甲○不動產買賣契
    約書、授權書、華固公司與廖文山、洪嘉昇、何秉新之協議
    書等影本各一份在卷足憑（見九十四年度偵字第二一七四三
    號偵查卷第三九至四十六頁、第六十至七十二頁），堪認被
    告上揭任意性自白核與事實相符，應堪採信，本案事證明確
    ，自應依法論科。
二、按刑法上之變造文書，祇需在原有存在之文書上，不變更其
    文書之本質，而就文書之內容有所增刪、更改，足生損害於
    公眾或他人，即屬當之；所稱足以生損害於公眾或他人，祇
    以有損害之虞即為已足，不以實生損害為必要，且此項損害
    ，亦不以具經濟價值為限；若為公文書，如因而有使公文書
    之信憑性發生動搖、混淆之虞者，亦包括在內。印鑑證明書
    ，大都於不動產物權或於法律上重要權利之得喪、變更有重
    大影響之事項，作為當事人表示真意之主要憑證，該項證明
    書復係由該管公務員制作、核發，自屬刑法上之公文書。如
    果無制作權之人在原有之上述印鑑證明書上之文書內容予以
    增刪、變更，縱性質上仍不影響其印鑑證明之本質，但制作
    、核發該證明書之原有目的、作用，如因而有足生混淆、動
    搖之虞時，仍構成變造公文書罪（最高法院八十年度台上字
    四一四一號著有判決可資參照）。核被告乙○○所為，係犯
    刑法第二百十六條、第二百十一條之行使變造公文書罪。被
    告將上開變造之印鑑證明，利用不知情之林志寰轉交代書陳
    竹生再交由馮仁秋向臺北市中山地政事務所提出以行使，為
    間接正犯。被告上開變造之低度行為，已為其後行使之高度
    行為所吸收，爰不另論罪。爰審酌被告因欲出售土地而為本
    案犯行之動機、手段、目的，對被害人所造成之影響，及其
    犯罪後坦承犯行，尚知悔悟等一切情狀，量處如主文所示之
    刑。至於本案變造之印鑑證明，業已提出交予地政機關，且
    原非被告所有之物，本院無從宣告沒收。
三、查被告行為後，刑法於九十四年一月七日修正、九十四年二
    月二日總統公布，於九十五年七月一日施行，其中修正刑法
    第七十四條緩刑之規定。被告犯罪在刑法上開修正施行前，
    而於施行後裁判，前於八十年間因故意犯偽造文書罪受有期
    徒刑八月之宣告，與他案併執行有期徒刑十一月，而於八十
    一年八月一日執行完畢後，五年以內未曾因故意犯罪而受有
    期徒刑以上刑之宣告，有台灣高等法院被告前案紀錄表在卷
    可按，無論依修正前刑法第七十四條第二款或依修正後刑法
    第七十四條第一項第二款之規定，均得對被告宣告緩刑，因
    緩刑之條件並非針對行為而設，而係針對宣告刑作為宣告緩
    刑的條件，即重在裁判時，行為人是否合於緩刑要件，宣告
    緩刑是否適當，自應適用裁判時法，則其緩刑之宣告，應適
    用修正施行後刑法第七十四條之規定（最高法院九十五年五
    月二十三日九十五年度第八次刑庭會議決議參照）。審酌被
    告前案執行完畢五年內未曾因故意犯罪而受有期徒刑以上刑
    之宣告，經此教訓，當能知所警惕，信無再犯之虞，且被告
    年紀較長，本院認所宣告之刑，以暫不執行為適當，爰併諭
    知緩刑四年，以啟自新。
據上論斷，依刑事訴訟法第二百七十三條之一第一項、第二百九
十九條第一項前段，刑法第二百十六條、第二百十一條、第七十
四條第一項第二款，判決如主文。
本案經檢察官林禎瑩到庭執行職務。
中    華    民    國    95    年    9     月    20    日
                  刑事第十庭    法  官  紀文惠
以上正本證明與原本無異。
如不服本判決，應於判決送達後10日內，向本院提出上訴狀。
                                書記官  劉新怡
中    華    民    國    95    年    9     月    20    日


司法院資訊處製作；財團法人民間司法改革基金會備份。
